【裁判字號】    92,上易,79
【裁判日期】    920129
【裁判案由】    妨害兵役
【裁判全文】
臺灣高等法院刑事判決                              九十二年度上易字第七九號
    上  訴  人
    即  被  告  甲○○  男  民.
右上訴人因妨害兵役案件，不服臺灣桃園地方法院，九十一年度易字第二七二號，中
華民國九十一年九月六日第一審判決（起訴案號：臺灣桃園地方法院檢察署九十年度
偵字第二０００八六號）提起上訴，本院判決如左：
    主      文
上訴駁回。
    事      實
一、甲○○曾因詐欺案件，於民國八十八年四月二十七日經台灣新竹地方法院判處有
    期徒刑三月，八十八年十月十六日執行完畢。其係後備軍人，原設籍在桃園縣桃
    園市○○里○鄰○○○路二四號，詎意圖避免召集處理，於八十七年四月二十二
    日退伍後，並未回住上址而遷居新竹縣新豐鄉，竟又無故不依規定申報居住處所
    遷移，致使台北師管區司令部桃園縣團管區司令部於九十年五月二十八日所發，
    指定其應於同年七月九日上午八時前往桃園縣中壢市○○○路○段一一四號「龍
    關營區」報到之「教育召集令」無法送達。
二、案經台北師管區司令部桃園縣團管區司令部移送台灣地方法院檢察署檢察官偵查
    起訴。
    理      由
一、訊據上訴人即被告甲○○供承其於右揭時間退伍後，遷居未依規定申報居住處
    所遷移，致使教育召集令無法送達，惟辯稱：因為伊戶籍與伊母親同一戶，伊母
    親現行蹤不明，故無法辦理遷出，伊不是故意不申報戶籍云云。惟查：右揭犯罪
    事實，業據被告甲○○於原審法院調查、審理時，坦承不諱，並有教育召集令一
    紙、後備軍人行方不明人口年籍佐證表一份、桃園縣警察局桃園分局景福派出所
    戶口查察通報單影本一紙及戶籍謄本一份在卷可憑，被告所辯其非故意乙節，不
    足採信。是以本件事證已明，被告犯行洵堪認定，應依法論科。
二、查妨害兵役治罪條例業於被告甲○○行為後之九十一年六月二十六日經修正公布
    ，同年月二十八日起施行，其中就後備軍人未依規定申報居住處所遷移致召集令
    無法送達而以意圖避免召集論之規定，由原定之第十一條第一項第三款、第三項
    改列為第十條第一項第三款、第三項，另意圖避免教育召集之罰則亦由原定之第
    七條第一項改列為第六條第一項，至刑度則無更異，因之，經比較之下，對被告
    並無「有利、不利」之別，職是，依刑法第二條第一項前段之規定，自應適用裁
    判時即修正後之法律處斷，故核被告所為，係犯修正後妨害兵役治罪條例第十條
    第一項第三款、第三項、第六條第一項之準意圖避免教育召集罪。又本件無法送
    達者係「教育召集令」而非「點閱召集令」，是以公訴人指稱被告係犯修正前同
    條例第十一條第一項第三款、第三項、第七條第二項之準意圖避免點閱召集罪云
    云，顯有未洽，起訴法條應予變更。再者，被告曾有如事實欄所載之犯罪科刑執
    行情形，有本院被告全國前案紀錄表一份在卷可按。被告受有期徒刑執行完畢後
    ，五年以內再犯有期徒刑以上之本罪，為累犯，應依法加重其刑。原審審酌被告
    犯罪動機、目的、手段、所生危害及犯罪後之態度等情狀，依修正後妨害兵役治
    罪條例第六條第一項、第十條第一項第三款、第三項，刑法第十一條前段、第二
    條第一項前段、第四十七條、第四十一條第一項前段，罰金罰鍰提高標準條例第
    二條，判決被告甲○○處有期徒刑三月，如易科罰金以三百元（銀元）折算一日
    ，認事用法及量刑，核無不當，上訴意旨否認犯罪，並認原判決量刑過重，為無
    理由，應予駁回。
據上論斷，應依刑事訴訟法第三百六十八條，判決如主文。
本案經檢察官劉斐玲到庭執行職務。
中      華      民      國    九十二    年      一      月    二十九    日
                              臺灣高等法院刑事第十五庭
                                  審判長法  官  房  阿  生
                                        法  官  蔡  光  治
                                        法  官  雷  元  結
右正本證明與原本無異。
不得上訴。
                                        書記官  黃  德  煌
中      華      民      國    九十二    年      一      月    二十九    日
附錄：本案論罪科刑法條全文
修正後妨害兵役治罪條例第六條：
意圖避免教育召集或勤務召集，而有下列行為之一者，處三年以下有期徒刑：
一、造免役、除役、轉役或免除召集原因者。
二、毀傷身體者。
三、拒絕接受召集令者。
四、應受召集，無故逾應召期限二日者。
五、使人頂替本人應召者。
無故不參加點閱召集，或意圖避免點閱召集，而有前項第一款至第三款及第五款行為
之一者，處一年以下有期徒刑、拘役或科新臺幣九萬元以下罰金。
國民兵為避免應召集輔助軍事勤務犯第一項之罪者，處三年以下有期徒刑。
修正後妨害兵役治罪條例第十條：
後備軍人意圖避免召集處理有下列行為之一者，處一年以下有期徒刑、拘役或科新臺
幣九萬元以下罰金：
一、離營歸鄉無故不依規定報到，或重複申報戶籍者。
二、拒絕依規定調查，或體格檢查不到者。
三、居住處所遷移，無故不依規定申報者。．
國民兵犯前項第三款之罪者，處六月以下有期徒刑、拘役或科新臺幣三萬元以下罰金
。
後備軍人犯第一項之罪或國民兵犯前項之罪，致使召集令無法送達者，以意圖避免召
集論；分別依第五條或第六條科刑。


司法院資訊處製作；財團法人民間司法改革基金會備份。
